臺灣臺中地方法院民事判決
110年度訴字第99號
原      告  廖迎甄  
訴訟代理人  張禮安律師
複 代理 人  陳宗佑  
被      告  蔡建閎即蔡邦杰

訴訟代理人  周仲鼎律師
複 代理 人  張瓊云律師
上列當事人間請求返還代墊款事件，本院於民國111年8月1日言
詞辯論終結，判決如下：
    主      文
原告之訴及假執行之聲請均駁回。
訴訟費用由原告負擔。
    事實及理由
壹、程序事項
    本件原告起訴時，原先位依民法第179條規定，請求被告返
    還原告代墊之購屋頭期款新臺幣（下同）18萬8,000元、因
    代墊裝潢、家具等費用而交付之現金10萬元，及依民法第18
    4條第1項前段、後段、第195條第1項規定，請求被告賠償其
    因遭被告盜領存款所受財產上損害24萬元、非財產上損害30
    萬元；備位依民法第478條規定，請求被告返還借款18萬8,0
    00元、10萬元、24萬元，及依民法第231條第1項、第227條
    之1準用第195條第1項規定，請求被告賠償其因被告未清償
    借款所受非財產上損害30萬元，並聲明求為判決命被告應給
    付原告82萬8,000元，及加計自起訴狀繕本送達翌日起算之
    法定遲延利息（見本院卷一第13至20、292頁）。嗣於訴訟
    進行中，就上開備位請求24萬元部分，追加依民法第179條
    規定為請求權基礎；另追加先位依民法第179條規定，請求
    被告返還貓抓皮沙發（下稱系爭沙發）之價額2萬3,000元，
    備位依民法第478條規定，請求被告返還借款2萬3,000元，
    而改易聲明請求之本金金額為85萬1,000元，並減縮利息起
    算日為自民國110年11月16日起算（見本院卷一第59、291、
    325頁，卷二第195頁），核與民事訴訟法第255條第1項第2
    款、第3款規定相符，應予准許。
貳、實體事項
一、原告主張：
  ㈠兩造前為男女朋友關係。伊為替被告代墊購屋頭期款，遂於1
    06年9月22日向臺灣新光商業銀行股份有限公司（下稱新光
    銀行）松竹分行（下稱新光松竹分行）貸款40萬元後，於同
    年10月2日自伊設在新光松竹分行帳號0000000000000號帳戶
    （下稱原告新光帳戶）匯款18萬8,000元至永豐商業銀行股
    份有限公司（下稱永豐銀行）城中分行帳號00000000000000
    號受託信託財產專戶（下稱信託專戶）。而伊於同年間為替
    被告代墊裝潢、家具等費用，亦於同年10月27日交付現金10
    萬元予被告；又伊於同年9、10月間自費2萬3,000元購買系
    爭沙發，並放置入被告購買之房屋內。故被告無法律上原因
    而受有購屋頭期款債務消滅、現金、沙發等利益計31萬1,00
    0元，致伊受損害，應負返還責任。另被告於同年9月22日，
    未經伊同意，在取款憑條盜蓋伊印鑑章，而自原告新光帳戶
    盜領24萬元，並旋匯款24萬元至信託專戶作為購屋頭期款，
    故意以背於善良風俗之方法，不法侵害伊之姓名、人格、財
    產及信用權，致伊受有財產上損害24萬元、非財產上損害30
    萬元，應負侵權行為損害賠償責任。爰先位依民法第179條
    規定，請求被告給付31萬1,000元，及依民法第184條第1項
    前段、後段、第195條第1項規定，請求被告給付54萬元。
  ㈡退步言之，兩造先後於106年9月間、同年10月間達成消費借
    貸意思表示合致，約定被告依序向伊借貸18萬8,000元、10
    萬元；又於同年9月間達成消費借貸意思表示合致，約定被
    告向伊借貸2萬3,000元，並以伊替被告給付沙發費用作為交
    付借款之方式，伊即依序於同年10月2日匯款18萬8,000萬元
    至信託專戶、於同年月27日交付現金10萬元予被告，並於同
    年9、10月間，自費2萬3,000元購買系爭沙發，被告應返還
    借款計31萬1,000元。兩造另於同年9月間達成消費借貸意思
    表示，約定被告向伊借貸24萬元，伊依約如數匯款至信託專
    戶，被告應返還借款24萬元；如認兩造未成立消費借貸法律
    關係，被告無法律上原因而受有購屋頭期款債務消滅利益24
    萬元，亦應負返還責任。又被告經伊催討上開24萬元，竟置
    之不理而陷於給付遲延，致伊信用權、人格權受侵害，應賠
    償伊所受非財產上損害30萬元。爰備位依民法第478條規定
    ，請求被告給付31萬1,000元；依民法第478條、第179條規
    定，請求被告給付24萬元；依民法第231條第1項、第227條
    之1準用第195條第1項規定，請求被告給付30萬元。
  ㈢並聲明：⒈被告應給付原告85萬1,000元，及自110年11月16日
    起至清償日止，按週年利率5％計算之利息；⒉願供擔保，請
    准宣告假執行。
二、被告則以：兩造前為同居男女朋友關係，自106年9月起至10
    8年7月期間並同居共財，因日常生活花費與共居房屋之相關
    購屋費用多由伊支付，原告為共同分攤生活費用，遂於106
    年10月2日匯款18萬8,000元至信託專戶，亦於同年9月22日
    與伊共同前往銀行並匯款24萬元至信託帳戶，非為伊代墊費
    用，兩造間亦未達成消費借貸意思表示合致，伊復無盜領存
    款情事。再原告未曾為伊代墊或交付10萬元予伊供支付裝潢
    、家具等費用，係由伊自行支付裝潢費用7萬1,500元予訴外
    人即原告之舅熊再添，兩造亦未曾就10萬元達成消費借貸意
    思表示合致。又原告於106年間雖有自費購買系爭沙發並放
    置在兩人斯時同居房屋內，然伊未拒絕原告取回沙發，未受
    有利益，亦未向原告借款2萬3,000元購買該沙發，且原告應
    舉證證明購買金額。又伊既未盜領24萬元，兩造間亦無消費
    借貸契約存在，原告無從請求非財產上損害等語，資為抗辯
    ，並聲明：㈠原告之訴及假執行之聲請均駁回；㈡如受不利判
    決，願供擔保，請准宣告免為假執行。
三、兩造不爭執之事實（見本院卷一第327至329頁）：
　㈠兩造原為男女朋友，並曾於106年9月至108年7月同居。
  ㈡原告於106年9月間，向新光松竹分行貸款40萬元，上開貸款
    於同年月22日經匯入原告新光帳戶。
  ㈢原告於106年10月2日，自行填載取款憑條而自原告新光帳戶
    臨櫃取款18萬8,000元，並以自己名義臨櫃匯付上開金額至
    信託專戶。
  ㈣原告新光帳戶於106年9月22日，經蓋印原告原留存印鑑章而
    臨櫃提領24萬元後，旋以被告名義臨櫃匯付上開金額至信託
    專戶。
  ㈤原告新光帳戶之印鑑章於兩造同居時，係由原告自行保管。
  ㈥信託專戶係被告為繳納購屋款予出賣人而開立之帳戶，該專
    戶所涉房屋之所有人，僅為被告一人。
四、本院得心證之理由：
　㈠關於原告請求被告給付18萬8,000元部分：
　⒈原告先位依民法第179條規定請求被告給付，為無理由：
　⑴按無法律上之原因而受利益，致他人受損害者，應返還其利
    益，民法第179條前段固有明文。惟按當事人主張有利於己
    之事實者，就其事實有舉證之責任，民事訴訟法第277條前
    段定有明文。而不當得利依其類型可區分為「給付型之不當
    得利」與「非給付型不當得利」，前者係基於受損人有目的
    及有意識之給付而發生之不當得利，後者乃由於給付以外之
    行為（受損人、受益人、第三人之行為）或法律規定或事件
    所成立之不當得利。在「給付型之不當得利」應由主張不當
    得利返還請求權人（受損人），就不當得利成立要件中之「
    無法律上之原因」負舉證責任（最高法院109年度台上字第2
    1號判決意旨參照）。原告主張其為被告代墊購屋頭期款而
    匯款18萬8,000元至信託專戶，被告無法律上原因而受有購
    屋頭期款債務消滅之利益，應負返還責任等語，核係主張被
    告基於其有目的及有意識之給付而受利益，自屬給付型之不
    當得利。上情既為被告否認，揆之前揭說明，即應由原告就
    被告之受利益係無法律上原因一節，負舉證之責。
　⑵原告雖援引兩造間對話（下稱系爭對話）錄音及譯文（錄音
    光碟見本院卷一第273頁；譯文見本院卷一第257至269、284
    頁，卷二第196頁）、LINE通訊軟體（下稱LINE）對話紀錄
    （見本院卷一第26至27頁）為據。惟觀諸原告於系爭對話時
    明確陳述：「…當初我們是說合資投資，而且房子本來就是
    共同持有的，對話都有…」、「…當初說好是共同買房子」，
    被告亦應以：「那時候對沒錯，那但是那時候代書就是沒有
    這樣登記他可能也忘記了」；原告續質稱：「那房子你是不
    是說要共同持有」，被告仍覆以：「對啊，那我也是跟他說
    共同持有啊，代書那邊怎麼出來之後，就是只有我自己一個
    人」，有系爭對話錄音及譯文可稽（見本院卷一第261至262
    頁）。參以原告傳送LINE訊息予被告時亦自述：「…當初說
    好 房子共同持有 會先登記你名下也是因為你不想多增加奢
    侈稅金的關係」、「不然那間房子名字應該是我跟你共同的
    名字的」，有上開LINE對話紀錄可佐（見本院卷一第26頁）
    ；原告於本院審理時復陳以：被告自伊處取得款項後，將兩
    造欲登記為共同持有之房屋，變成登記為自己一人所有等語
    （見本院卷二第156至157、159頁），足見原告前與被告私
    下協商時，皆迭指陳兩造間有合資購屋共有之約定，僅房屋
    所有權事後遭逕登記至被告名下，被告斯時亦承認兩造曾相
    約共同購屋，且原告於本件審理時，尤坦言兩造原有共同持
    有該屋所有權之意，則縱令原告係為支付被告應給付予出賣
    人之購屋頭期款而匯款18萬8,000元至信託專戶，誠難認被
    告確係無法律上原因而受利益。此外，原告就被告係無法律
    上原因而受利益乙節，復未提出其他證據以實其說，則原告
    依民法第179條規定，請求被告返還購屋頭期款債務消滅利
    益18萬8,000元，即屬無據。
　⑶原告固又主張：伊與被告交往期間，收入均遠高於被告。被
    告未舉證證明兩造同居共財時之相關費用多為被告支出，或
    伊主動表示願協力分攤生活費用等變態事實云云。然按民事
    訴訟如係由原告主張權利者，應先由原告負舉證之責，若原
    告先不能舉證，以證實自己主張之事實為真實，則被告就其
    抗辯事實即令不能舉證，或其所舉證據尚有疵累，亦應駁回
    原告之請求（最高法院110年度台上字第1096號判決意旨參
    照）。且無法律上之原因屬消極事實，負舉證責任一方之舉
    證有困難時，不負舉證責任一方依民事訴訟法第195條第1項
    規定，仍有真實陳述義務，俾使負舉證責任一方得以提出與
    待證事實相關之證據，以利紛爭事實真象之呈現，惟非謂因
    此轉換舉證責任，而由不負舉證責任一方應就其有受領之法
    律上原因，負舉證之責（最高法院109年度台上字第735號判
    決意旨參照）。據此，縱令被告就所辯原告係為共同分攤生
    活費用，方匯款18萬8,000元至信託專戶乙事，未能舉證證
    明，仍無從反推被告即係無法律上原因而受利益。原告前開
    主張，尚有誤會，亦不可採。
　⒉原告備位依民法第478條規定請求被告給付，亦無理由：
　⑴按稱消費借貸者，於當事人間必本於借貸之意思合致，而有
    移轉金錢或其他代替物之所有權於他方之行為，始得當之。
    是以消費借貸，因交付金錢之原因多端，除有金錢之交付外
    ，尚須本於借貸之意思而為交付，方克成立。倘當事人主張
    與他方有消費借貸關係存在者，自應就該借貸意思互相表示
    合致及借款業已交付之事實，均負舉證之責任，其僅證明有
    金錢之交付，未能證明借貸意思表示合致者，仍不能認為有
    該借貸關係存在（最高法院111年度台上字第624號判決意旨
    參照）。原告主張兩造於106年9月間達成消費借貸意思表示
    合致，約定被告向其借貸18萬8,000元，其因而於同年10月2
    日匯款18萬8,000萬元至信託專戶以交付借款等語，被告則
    否認兩造有達成消費借貸之意思表示合致，揆之前揭說明，
    自應由原告就兩造有達成消費借貸意思表示合致之事實，負
    舉證之責。
　⑵原告雖主張兩造以口頭方式約定借貸云云，並援引系爭對話
    錄音及譯文、前載兩造間LINE對話紀錄為據。惟依系爭對話
    錄音及譯文、上開LINE對話紀錄內容，僅可知原告前與被告
    私下協商時，皆迭指陳兩造間有合資購屋共有之約定，僅房
    屋所有權事後遭逕登記至被告名下，暨被告斯時亦承認兩造
    曾相約共同購屋等事實，業如前述，殊難執此遽認兩造於10
    6年9月間曾就原告匯至信託專戶之款項達成消費借貸意思表
    示合致。此外，原告復未提出其他證據以實其說，則原告依
    民法第478條規定，請求被告給付18萬8,000元，亦屬無據。
　㈡關於原告請求被告給付10萬元部分：　
　⒈原告先位依民法第179條規定請求被告給付，為無理由：
　⑴原告主張其於106年間為替被告代墊裝潢、家具等費用，遂向
    訴外人即其母熊雪貴借款10萬元後，於同年10月27日交付現
    金10萬元予被告，被告即交付其中7萬1,500元予熊再添作為
    裝潢費用，另以其餘2萬6,700元購買洗衣機、冰箱、茶几、
    衣櫃、組裝櫃子等家具。故被告無法律上原因而受有現金10
    萬元之利益，應負返還責任等語，核係主張被告基於其有目
    的及有意識之給付而受利益，自屬給付型之不當得利。上情
    既為被告否認，自應由原告就其確有交付現金10萬元予被告
    ，及被告之受利益係無法律上原因等節，負舉證之責。
　⑵就原告有無交付現金10萬元予被告一事：
　①證人即原告之舅熊再添證述：伊於106年間有為被告處理房屋
    裝潢的事，當時被告是原告的男朋友，裝潢費用加上水、電
    、油漆等大概只收7萬多元或8萬多元。伊做好後，印象中下
    午3、4點左右打電話給原告說做好了，請原告來驗收，原告
    說她在上班，等一下叫被告拿錢過來給伊，差不多過不到1
    個小時，被告就一個人拿現金來。這個錢是誰出的伊不知道
    ，但伊於被告拿錢給伊後過幾天遇到原告，在閒聊時問原告
    ，被告怎麼這麼會賺錢可以買房子，原告就說頭期款都是被
    告家裡拿出來的，被告自己沒有多少錢，伊又問裝潢的錢怎
    麼付，原告才說是她借給被告的，當時被告未在場等語（見
    本院卷二第43至48頁）。衡諸熊再添固未親自見聞兩造間就
    裝潢費用有何約定，惟依一般社會經驗，果若裝潢費用確由
    被告以自有資金支付，原告為維護被告在其親友間之評價，
    應無故意對熊再添謊稱裝潢費用之資金係由原告提供之理。
    參以被告曾自認：兩造於106年間論及婚嫁，因此購入房屋
    ，原告有拿出錢幫忙支付兩造同居房屋之裝潢等語（見本院
    卷一第221至222頁）；且被告於系爭對話中亦自述：「那時
    候我跟妳說，妳實際出到的是10萬，加上裝潢6萬還7萬對不
    對，還有其他哩哩口口的是3萬還是3萬多，對不對？…所以
    大致上，我那時候記得是算19萬，對不對？」，有系爭對話
    錄音及譯文可憑（見本院卷一第257頁），可見被告於與原
    告發生爭執時，仍陳述裝潢費用係由原告出資，核俱與熊再
    添前揭所證原告告以裝潢費用之資金係由原告提供乙節無違
    。又依被告於系爭對話中坦言原告尚有另出資其餘零碎項目
    約3萬元一情，加計裝潢費用後，即約為10萬元，益顯原告
    主張其曾交付現金10萬元予被告，被告即交付其中7萬1,500
    元予熊再添作為裝潢費用，另以其餘2萬6,700元購買洗衣機
    、冰箱、茶几、衣櫃、組裝櫃子等家具等語，應非無徵。
　②再考以證人即原告之母熊雪貴證述：原告差不多於106年10月
    間，好像雙十節那時候，回來家裡向伊借了10萬元。原告說
    她的男友要買房子不夠錢，要向伊借錢後借給她的男朋友，
    惟伊沒有看到原告拿錢給被告的過程。資金來源是伊放在家
    裡的錢，因為伊有3個女兒，每個女兒每月均會固定給伊1萬
    元，伊就把錢放在家裡，沒有拿去存；（問：為何放這麼多
    錢在家裡，不拿去存銀行？）伊會累積到一定數量後，才拿
    去銀行存；（問：之前累積到多少錢才拿去存？）10萬、20
    萬。伊不會常常跑銀行，且不一定固定存在哪一間銀行等語
    （見本院卷二第48至51頁）。衡諸熊雪貴與原告為母女關係
    ，其聽聞原告基於男友有購屋資金需求而欲向其借款，所借
    金額亦非甚鉅，遂未予詳細追問借款細節，即同意出借款項
    予原告，並非常情所無。且依熊雪貴設在中華郵政股份有限
    公司（下稱中華郵政公司）社口郵局存款帳戶（下稱熊雪貴
    社口帳戶）交易明細，可知熊雪貴確有一定資力，而其於10
    4年5月11日，亦曾以現金存款10萬元至該帳戶，有中華郵政
    公司111年6月13日儲字第1110179345號函檢送之客戶歷史交
    易清單可佐（見本院卷二第81至89頁），核與熊雪貴之證詞
    無悖。至熊雪貴社口帳戶自104年1月1日起至106年12月31日
    止，固僅於上述104年5月11日有經存入單筆金額為10萬元之
    存款，然熊雪貴業證述其非經常前往銀行，亦非固定將錢存
    至同一銀行帳戶，自無從徒憑熊雪貴社口帳戶自104年1月1
    日起至106年12月31日止之期間內，除上揭104年5月11日存
    款外，無他筆金額為10萬元或20萬元之存款，率指熊雪貴之
    證言為虛。是應認熊雪貴所證前詞，當屬信實可採。據此，
    尤彰原告主張原告係106年10月間先向熊雪貴借款10萬元，
    再將所借金額交付予被告等語，亦值憑取。
　③被告雖抗辯稱：伊係於106年10月間分次提領現金，以此支付
    熊再添之裝潢費用云云（見本院卷二第26頁），並提出網路
    銀行交易明細查詢擷圖資料為據（見本院卷二第29頁）。然
    上開擷圖資料僅得證明被告曾於同年月2日、同年月14日、
    同年月16日分次提款，殊難遽謂裝潢費用即係以被告自有資
    金支付。被告所辯前詞，不足為有利被告之認定。
　④綜上，原告主張其於106年10月間曾交付現金10萬元予被告，
    被告即以此支付裝潢、家具等費用等語，應堪採信。
　⑤至被告於系爭對話中，雖亦提及原告另有實際出資10萬元（
    見本院卷一第257頁）。惟繹之被告前揭對話之前後文，顯
    示被告係於原告質問被告是否將原告向銀行貸款之40萬元全
    數領走以繳納購屋頭期款後（見本院卷一第257至258頁），
    方應以：「我那時候只有拿10萬而已欸」（見本院卷一第25
    8頁）、「…那時候房子總價438萬…我自備75萬然後我…也有
    在自己信貸，我也有貸40，我自己也40，我貼下去的話是距
    離頭款，三成的頭款，我還差10萬，就差10萬了，那妳貸了
    40…最多最多也就是拿十萬來貼我這邊」（見本院卷一第259
    頁）、「10萬塊是妳自己親手領給我的」（見本院卷一第26
    4頁），可知被告於系爭對話所述上開10萬元，乃指原告曾
    親自提領其所貸40萬元中之10萬元，供被告繳納購屋頭期款
    ，與原告有無另交付現金10萬元予被告供支付裝潢、家具等
    費用無涉，應予指明。又原告於106年10月2日即自原告新光
    帳戶臨櫃取款18萬8,000元後匯付上開金額至信託專戶，業
    如前述，顯見原告並非僅自銀行提領10萬元供支付被告之購
    屋頭期款。被告於系爭對話中所陳原告僅提領所貸40萬元中
    之10萬元予被告供繳納購屋頭期款云云，亦非事實，附此敘
    明。
　⑶就被告之受利益是否無法律上原因一事：
    原告雖主張被告無法律上原因而受有現金10萬元之利益云云
    。然原告前與被告私下協商時，皆迭指陳兩造間有合資購屋
    共有之約定，被告斯時亦承認兩造曾相約共同購屋，業如前
    述；況被告亦曾陳以：原告係基於兩造共同買房，因而願支
    出這些費用等語（見本院卷一第246頁），則原告是否係因
    兩造欲合資購屋，乃自願出資支付裝潢、家具等費用，並非
    無疑。此外，原告就被告受有利益確無法律上原因乙節，復
    未提出其他證據以實其說，則原告依民法第179條規定，請
    求被告給付10萬元，即屬不應准許。
　⒉原告備位依民法第478條規定請求被告給付，亦無理由：
　⑴原告主張兩造於106年10月間達成消費借貸意思表示合致，約
    定被告向其借貸10萬，其因而於同年月27日交付現金10萬元
    予被告等語，為被告否認。而原告確有於106年10月間交付
    現金10萬元予被告，雖經認定如前，惟揆之前揭說明，仍應
    由原告就兩造有達成消費借貸意思表示合致之事實，負舉證
    之責。
　⑵依熊再添、熊雪貴前揭證詞，可知渠等皆未親自見聞兩造間
    就裝潢費用之資金來源；或原告向熊雪貴所借款項有何約定
    ，僅係聽憑原告單方面陳述，不足執此遽認兩造間確係約定
    借貸該筆現金10萬元。況原告是否係因兩造欲合資購屋，遂
    自願出資支付裝潢、家具等費用，並非無疑，已如前述。此
    外，原告復未提出其他證據證明兩造間確有達成消費借貸意
    思表示合致，則原告依民法第478條規定，請求被告給付10
    萬元，亦乏所憑。
　㈢關於原告請求被告給付2萬3,000元部分：　
  ⒈原告先位依民法第179條規定請求被告給付，為無理由：
　⑴按無法律上之原因而受利益，致他人受損害者，應返還其利
    益。雖有法律上之原因，而其後已不存在者，亦同；不當得
    利之受領人，除返還其所受之利益外，如本於該利益更有所
    取得者，並應返還。但依其利益之性質或其他情形不能返還
    者，應償還其價額，民法第179條、第181條各有明文。而不
    當得利之受領人，以返還原物為原則，例外的依其利益之性
    質或其他情形不能返還原物時，始應償還其價額（最高法院
    88年度台上字第1373號判決意旨參照）。
　⑵原告主張其於106年9、10月間自費2萬3,000元購買系爭沙發
    ，並放置入被告購買之房屋內。故被告無法律上原因而受有
    沙發之利益，應償還沙發價額2萬3,000元等語。被告固不爭
    執原告於同年間有自費購買系爭沙發並放置在兩人斯時同居
    房屋內，且該沙發現仍放置在被告所有房屋內之事實（見本
    院卷二第26、116頁），惟抗辯以被告未拒絕原告取回沙發
    等語。查被告抗辯系爭沙發之原物仍存在，且被告未拒絕原
    告取回一情，為原告所不爭執；參以原告自承：原告家現在
    無地方可以擺放沙發，希望直接給現金等語（見本院卷二第
    196頁），足見被告受領之沙發原物利益，性質上非不能返
    還，本件亦無依其他情形不能返還之情事，實係原告不願受
    領原物，揆之前揭說明，原告逕請求被告給付系爭沙發之價
    額，於法自屬不合。是原告依民法第179條規定，請求被告
    給付系爭沙發價額2萬3,000元，為無理由。
　⒉原告備位依民法第478條規定請求被告給付，亦無理由：
　　原告主張兩造於106年9月間達成消費借貸意思表示合致，約
    定被告向其借貸2萬3,000元，並以原告替被告給付沙發費用
    作為交付借款之方式，原告因而於同年9、10月間，自費2萬
    3,000元購買系爭沙發以交付借款等語，被告則否認兩造有
    達成消費借貸之意思表示合致，揆之前揭說明，自應由原告
    就兩造有達成消費借貸意思表示合致之事實，負舉證之責。
    原告就此洵未舉證以實其說，則原告依民法第478條規定，
    請求被告給付2萬3,000元，要乏所憑，不應准許。
　㈣關於原告請求被告給付24萬元及非財產上損害30萬元部分：
　⒈原告先位依民法第184條第1項前段、後段、第195條第1項規
    定請求被告給付，為無理由：
　⑴按因故意或過失，不法侵害他人之權利者，負損害賠償責任
    ；故意以背於善良風俗之方法，加損害於他人者亦同；不法
    侵害他人之身體、健康、名譽、自由、信用、隱私、貞操，
    或不法侵害其他人格法益而情節重大者，被害人雖非財產上
    之損害，亦得請求賠償相當之金額，民法第184條第1項前段
    、後段、第195條第1項前段固各有明文。然主張侵權行為損
    害賠償請求權之人，對於侵權行為之成立要件應負舉證責任
    （最高法院109年度台上字第912號判決意旨參照）。又按印
    章由自己蓋用，或由有權使用之人蓋用為常態，由無權使用
    之人蓋用為變態，故主張變態事實之當事人，應就此負舉證
    責任（最高法院110年度台上字第3035號判決意旨參照）。
    原告主張被告於106年9月22日，未經其同意，在取款憑條盜
    蓋原告印鑑章，而自原告新光帳戶盜領24萬元，故意以背於
    善良風俗之方法，不法侵害原告之姓名、人格、財產及信用
    權，致原告受有財產上損害24萬元，並因此精神上痛苦，受
    有非財產上損害30萬元等語，為被告否認。而依原告所陳前
    情，足見該取款憑條上蓋印之原告印鑑章係屬真正。則揆之
    前揭說明，自應由原告就被告確有盜蓋原告印鑑章而盜領24
    萬元之事實，負舉證之責。原告主張應由被告舉證證明被告
    有經原告同意使用原告印鑑章云云，要屬誤會。
　⑵原告雖援引取款憑條及國內匯款申請書（兼取款憑條）（見
    本院卷一第28頁）、原告新光帳戶存摺存款對帳單（見本院
    卷一第271頁）、系爭對話錄音及譯文為據。惟：
　①觀諸上開取款憑條、國內匯款申請書（兼取款憑條）、原告
    新光帳戶存摺存款對帳單內容，僅可知原告新光帳戶於106
    年9月22日經蓋印原告原留存印鑑章而臨櫃提領24萬元後，
    旋以被告名義臨櫃匯付上開金額至信託專戶，無從執以認定
    原告印鑑章是否係遭被告盜蓋，不因該取款憑條上除原告印
    鑑章外之其餘帳號數字、金額，暨前述國內匯款申請書（兼
    取款憑條）之銀行別、匯款帳號、金額、匯款人「蔡邦杰」
    等文字係由何人書寫而異。而細繹系爭對話錄音全文，顯見
    被告皆一再強調其並未提領原告新光帳戶款項，僅有代原告
    自原告設在華南商業銀行股份有限公司帳戶中領款後，再存
    入原告新光帳戶，有系爭對話錄音及譯文可憑（見本院卷一
    第257至269、284頁，卷二第196頁），亦難憑此率認被告有
    何盜蓋原告印鑑章之事實。
　②再者，原告新光帳戶於106年9月22日經提領24萬元後，即僅
    餘15萬6,970元；嗣於同年10月2日，係先經存入3萬2,000元
    ，始再經原告提領18萬8,000元後轉入信託專戶，此觀前載
    原告新光帳戶存摺存款對帳單即明。參以原告自承：原告新
    光帳戶之存摺由伊自行保管，該筆3萬2,000元亦係伊自己存
    入等語（見本院卷二第36、70、196頁）。而新光銀行各營
    業單位之付款手續，除另有特別約定外，須認明存摺、原留
    印鑑始能辦理提款手續，亦有新光銀行集中作業部110年10
    月7日新光銀集作字第1100103918號函檢送之查覆事項說明
    可佐（見本院卷一第279頁）。準此，果若原告新光帳戶於1
    06年9月22日係遭被告盜領24萬元，原告嗣於同年10月2日自
    行存款3萬2,000元至該帳戶並續提領18萬8,000元時，顯應
    能立即自存摺查悉該帳戶早於同年9月22日即經提領24萬元
    ，致餘額不及18萬8,000元之事實。乃其迄於事發逾3年後，
    始於109年11月26日提起本件訴訟主張106年9月22日遭被告
    盜領24萬元，實與常情有悖。此外，原告復未提出其他證據
    以實其說，則原告以其於106年9月22日遭被告盜領存款24萬
    元為由，依民法第184條第1項前段、後段、第195條第1項規
    定，請求被告賠償所受財產上損害24萬元及非財產上損害30
    萬元，自屬無據。
　⒉原告備位依民法第478條、第179條規定，請求被告給付24萬
    元，及依民法第231條第1項、第227條之1準用第195條第1項
    規定，請求被告給付30萬元，亦無理由：
　⑴原告主張兩造於106年9月間達成消費借貸意思表示合致，約
    定被告向其借貸24萬元，其因而於同年月22日匯款24萬元至
    信託專戶以交付借款等語，被告則否認兩造有達成消費借貸
    之意思表示合致，揆之前揭說明，自應由原告就兩造有達成
    消費借貸意思表示合致之事實，負舉證之責。原告雖主張兩
    造以口頭方式約定借貸云云，然並未就此舉證以實其說，則
    原告依民法第478條規定，請求被告給付24萬元，即乏所憑
    ，不應准許。
　⑵原告主張被告無法律上原因而受有購屋頭期款債務消滅利益2
    4萬元，應負返還責任等語，核係主張被告基於其有目的及
    有意識之給付而受利益，自屬給付型之不當得利。上情既為
    被告否認，揆之前揭說明，即應由原告就被告之受利益係無
    法律上原因一節，負舉證之責。而原告前與被告私下協商時
    ，皆迭指陳兩造間有合資購屋共有之約定，僅房屋所有權事
    後遭逕登記至被告名下，被告斯時亦承認兩造曾相約共同購
    屋，且原告於本件審理時，尤坦言兩造原有共同持有該屋所
    有權之意，俱如前述，則縱令原告係為支付被告應給付予出
    賣人之購屋頭期款而匯款24萬元至信託專戶，誠難認被告確
    係無法律上原因而受利益。此外，原告就被告係無法律上原
    因而受利益乙節，復未提出其他證據以實其說，則原告依民
    法第179條規定，請求被告返還購屋頭期款債務消滅利益24
    萬元，仍屬無據。
　⑶原告主張被告經其催討上開24萬元，竟置之不理而陷於給付
    遲延，致其信用權、人格權受侵害，應賠償其非財產上損害
    30萬元云云。惟所謂信用，係屬個人在經濟上之評價，一般
    係指陳述或散布不實之事項，致他人在經濟活動之可靠性或
    支付能力受到負面評價。查原告並未舉證證明被告依民法第
    478條或民法第179條規定負有返還24萬元之債務，已無從認
    被告有何給付遲延情事。遑論縱令被告確對原告負有返還24
    萬元之給付義務，該債務不履行之行為亦未侵害原告之信用
    權或人格權。是原告依民法第231條第1項、第227條之1準用
    第195條第1項規定，請求被告給付30萬元，尤無可取。
五、從而，原告先位依民法第179條、第184條第1項前段、後段
    、第195條第1項規定，備位依民法第478條、第179條、第23
    1條第1項、第227條之1準用第195條第1項規定，請求被告給
    付原告85萬1,000元，及自110年11月16日起至清償日止，按
    週年利率5％計算之利息，為無理由，應予駁回。又原告之訴
    既經駁回，其假執行之聲請亦失所依附，應併予駁回。
六、本件事證已臻明確，兩造其餘攻擊防禦方法及所提證據，經
    本院審酌後，認與本件判決結果均不生影響，爰不一一予以
    論駁贅述。
七、據上論結，原告之訴為無理由，依民事訴訟法第78條，判決
    如主文。
中　　華　　民　　國　　111 　年　　8 　　月　　31　　日
                  民事第二庭  法  官  李佳芳
正本係照原本作成。
如對本判決上訴，須於判決送達後20日內向本院提出上訴狀。如
委任律師提起上訴者，應一併繳納上訴審裁判費。
中　　華　　民　　國　　111 　年　　9 　　月　　1　　日
                                書記官  蔡柏倫